【裁判字號】    90,訴,665
【裁判日期】    900629
【裁判案由】    業務過失致死等
【裁判全文】
臺灣高雄地方法院刑事判決                            九十年度訴字第六六五號
    公  訴  人  臺灣高雄地方法院檢察署檢察官
    被      告  乙○○
右列被告因業務過失致死等案件，經檢察官提起公訴（九十年度偵字第四四三三號）
，本院判決如左：
    主  文
乙○○從事業務之人，因業務上之過失致人於死，處有期徒刑肆月，如易科罰金，以
參佰元折算壹日。緩刑貳年。
    事  實
一、乙○○以承建鐵皮屋為常業，於民國八十九年十一月十日上午僱用其外甥呂建億
    為勞工，至高雄市○鎮區○○街一二四號五樓頂樓加蓋之鐵皮屋頂從事翻修工作
    ，為雇主，且為從事業務之人，本應注意須有符合標準之必要安全衛生設備，確
    實使勞工使用安全帶、安全帽或舖設安全網等安全設施，以防止勞工於二公尺以
    上之高處而有墜落之虞之作業場所作業引起之危害，乙○○並無其他不能注意之
    情形，竟疏未注意使呂建億使用安全帶、安全帽及舖設安全網等必要安全衛生設
    備，即與勞工呂建億至前揭處所從事鐵皮屋頂之翻修工作，至同日下午三時許，
    呂建億在鐵皮屋頂做最後之填補防漏材料工作時，竟踏破未翻修之塑膠浪板，而
    墜落至落差約二十公尺之地面，致顱內出血、全身骨折，經送長庚醫院急救無效
    ，延至同日晚上十時三十分死亡。
二、案經台灣高雄地方法院檢察署檢察官據報相驗後自動檢舉偵察起訴。
    理  由
一、右揭事實訊據被告乙○○坦承不諱，復經被害人家屬甲○指述在卷，並有高雄市
    政府勞工檢查所九十年二月八日高市檢二字第００八九三號函檢附之職業災害檢
    查報告書一份附卷可按，且被害人係因上開事件墜落地面致顱內出血、全身骨折
    不治死亡，業經台灣高雄地方法院檢察署檢察官督同法醫相驗屬實，製有勘驗筆
    錄、相驗屍體證明書、驗斷書、現場照片等在卷可憑。
二、按雇主對防止有墜落、崩塌之虞之作業場所所引起之危害應有符合標準之必要安
    全衛生設備，勞工安全衛生法第五條第一項第五款定有明文；又「雇主對於二公
    尺以上之高處作業，勞工有墜落之虞者，應使勞工確實使用安全帶、安全帽及其
    他必要之防護具。」勞工安全衛生設施規則第二百八十一條亦有明定。被告於前
    揭時地僱用被害人於距離地面二十公尺以上之處所工作，本應注意上開規定，且
    依當時情形，又無其他不能注意之情事，竟疏未注意使其僱用之勞工即被害人使
    用安全帶、安全帽或舖設安全網等安全設施，以防止勞工於二公尺以上之高處而
    有墜落之虞之作業場所作業引起之危害，致被害人踏破未翻修之塑膠浪板墜落地
    面不治死亡，其有過失，甚為明顯，被告亦自承其有過失在卷。而被害人因上開
    事件不治死亡，與被告之過失行為間，並有相當因果關係。事證明確，被告犯行
    堪以認定。
三、本件被告係以承建鐵皮屋為常業，為從事業務之人，且為雇主，其因業務上之過
    失，違反勞工安全衛生法第五條第一項第五款規定，致其僱用之勞工墜落地面死
    亡，核其所為，係犯勞工安全衛生法第第三十一條第一項之罪及刑法第二百七十
    六條第二項業務過失致人於死罪。被告所犯上開二罪間有方法結果之牽連關係，
    為牽連犯，應從一重之業務過失致死罪處斷。本院審酌被告係疏於注意為上開必
    要之安全設備肇致被害人墜地死亡，惟被告與被害人係舅甥關係，事後已與被害
    人家屬達成和解，有和解書乙份在卷可憑，且犯後坦承罪行，態度良好等一切情
    狀等一切情狀，量處如主文所示之刑，並諭知易科罰金之折算標準。又查被告前
    未曾受有期徒刑以上刑之宣告，有本院被告院內索引卡紀錄表及臺灣高雄地方法
    院檢察署刑案查註記錄表附卷可按，其因一時疏失，初犯刑章，惟犯後坦承罪行
    ，頗感後悔，信其經此教訓，應知警惕，當無再犯之虞，本院衡情認其所受之宣
    告刑以暫不執行為適當，爰併諭知緩刑二年，以勵自新。
四、被告於行為後，刑法第四十一條業於九十年一月十日修正公布施行，並於同年月
    十二日生效，依修正前之刑法第四十一條規定：「犯最重本刑為三年以下有期徒
    刑以下之刑之罪，而受六個月以下有期徒刑或拘役之宣告，因身體、教育、職業
    或家庭之關係，執行顯有困難者，得以一元以上三元以下折算罰金」，惟修正後
    之刑法第四十一條第一項規定「犯最重本刑為五年以下有期徒刑以下之刑之罪，
    而受六個月以下有期徒刑或拘役之宣告，因身體、教育、職業或家庭之關係或其
    他正當理由，執行顯有困難者，得以一元以上三元以下，易科罰金。但確因不執
    行所宣告之刑，難收矯正或難以維持法秩序者，不在此限」。比較上開新舊法，
    以新法較有利於被告，依刑法第二條第一項前段之規定，應適用裁判時之法律，
    予以諭知易科罰金之折算標準，附此說明。
據上論斷，應依刑事訴訟法第二百九十九條第一項前段，勞工安全衛生法第三十一條
第一項，刑法第十一條前段、第二百七十六條第二項、第五十五條、第四十一條第一
項、第二條第一項前段、第七十四條第一款，罰金罰鍰提高標準條例第一條前段、第
二條，判決如主文。
中      華      民      國      九十      年      六      月    二十九  日
                                  臺灣高雄地方法院刑事庭
                                      法  官    郭錦茂
右正本證明與原本無異。
如不服本判決，應於判決送達後十日內，向本院提出上訴狀。
                                      書記官    賴佳慧
中    華    民    國      九十      年      七      月      二      日
附錄本判決論罪科刑法條：
勞工安全衛生法第三十一條：
  違反第五條第一項或第八條第一項之規定，致發生第二十八條第二項第一款之職業
  災害者，處三年以下有期徒刑﹑拘役或科或併科新台幣十五萬元以下罰金。
  法人犯前項之罪者，除處罰其負責人外，對該法人亦科以前項之罰金。
刑法第二百七十六條：
  因過失致人於死者，處二年以下有期徒刑、拘役或二千元以下罰金。
  從事業務之人，因業務上之過失犯前項之罪者，處五年以下有期徒刑或拘役，得併
  科三千元以下罰金。


司法院資訊處製作；財團法人民間司法改革基金會備份。
